臺灣高等法院臺南分院刑事判決
110年度上更一字第30號
上  訴  人  
即  被  告  張翠蓮
指定辯護人  何紫瀅律師
上列上訴人因毒品危害防制條例案件，不服臺灣雲林地方法院10
8年度訴字第21號中華民國108年12月9日第一審判決（起訴案號
：臺灣雲林地方檢察署107年度偵字第4127、4415號），提起上
訴，本院判決後，經最高法院第一次發回更審，本院判決如下：
    主  文
原判決關於張翠蓮有罪部分之罪刑及定應執行刑部分均撤銷。
張翠蓮犯如附表一編號1、2所示之罪，各處如附表一編號1、2「
本院判決」欄所示之刑，應執行有期徒刑捌年伍月。
其他（沒收部分）上訴駁回。
    犯罪事實
一、張翠蓮明知甲基安非他命乃毒品危害防制條例所公告列管之
    第二級毒品，依法禁止持有、販賣，竟持用其所有之INHON
    廠牌手機（搭配門號0000000000號SIM卡1張，下稱甲手機）
    1支作為聯絡工具，分別基於販賣第二級毒品甲基安非他命
    以營利之犯意，而為如附表一編號1、2所示之販賣第二級毒
    品甲基安非他命行為。嗣經警依臺灣雲林地方法院（下稱原
    審法院）核發之107年度聲監續字第329號通訊監察書，對黃
    銘傑持用之門號0000000000號手機（下稱乙手機）實施通訊
    監察，並於民國107年6月13日，由警持原審法院核發之107
    年度聲搜字第347號搜索票，至張翠蓮居住之雲林縣○○鄉○○
    路000號實施搜索，並扣得甲手機1支，始悉上情。
二、案經臺灣雲林地方檢察署檢察官指揮彰化縣警察局移送、彰
    化縣警察局田中分局報告臺灣雲林地方檢察官偵查起訴。
    理  由
壹、證據能力部分
一、被告以外之人於審判外之言詞或書面陳述，除法律有規定者
    外，不得作為證據，刑事訴訟法第159條第1項定有明文。經
    查，證人黃銘傑、張○○之警詢筆錄及未經具結之偵訊筆錄，
    因屬被告張翠蓮以外之人於審判外之陳述，為傳聞證據，經
    被告張翠蓮及辯護人於本院準備程序主張不得作為證據使用
    （見本院卷第132至133頁），因證人黃銘傑、張○○既分別於
    偵查中及原審審理時具結作證，且其等上開警詢指述、偵查
    中未經具結之證述，非證明本案犯罪事實之存否所必要，不
    符刑事訴訟法第159條之2所定之例外得為證據之情形，依同
    法第159條第1項規定，俱無證據能力。然其等之警詢指述、
    偵查中未經具結之證述，若僅援引為彈劾其於偵查及審判程
    序中之證詞與先前陳述是否一致時，即得為彈劾證據，附此
    敘明。
二、按被告以外之人於審判外之陳述，雖不符刑事訴訟法第159
    條之1至第159條之4之規定，而經當事人於審判程序同意作
    為證據，法院審酌該言詞陳述或書面陳述作成時之情況，認
    為適當者，亦得為證據；當事人、代理人或辯護人於法院調
    查證據時，知有第159條第1項不得為證據之情形，而未於言
    詞辯論終結前聲明異議者，視為有前項之同意，刑事訴訟法
    第159條之5第1項、第2項定有明文。本判決所引用具傳聞證
    據性質之供述證據，除前揭證人黃銘傑、張○○之警詢筆錄及
    未經具結之偵訊筆錄，經被告及辯護人於本院準備程序爭執
    外，其餘本院所提示之證據，業據被告及辯護人於準備程序
    中，陳明均同意作為證據使用（見本院卷第133至135頁），
    且經於本院審判期日時提示卷內各該被告以外之人於審判外
    之陳述內容，檢察官、被告及其辯護人均未於言詞辯論終結
    前對證據能力部分聲明異議（見本院卷第158至160頁），本
    院審酌該等被告以外之人審判外陳述作成時之情況，並無不
    能自由陳述之情形，亦無顯不可信之情狀，且未見有何違法
    取證或其他瑕疵，而與待證事實具有關聯性，本院認為以之
    作為證據應屬適當，自均得作為證據。
三、另本件所引用卷內非供述證據性質之證據資料，則均無證據
    證明係公務員違背法定程序所取得，亦無顯有不可信之情況
    ，且均經本院於審理期日提示而為合法調查，依刑事訴訟法
    第158條之4規定之反面解釋，亦應有證據能力。
貳、實體部分
一、認定犯罪事實所憑之證據及理由：
（一）被告否認有於如附表一編號1、2所載之時、地，分別販賣
      甲基安非他命給黃銘傑之事實，並辯稱：我沒有販賣毒品
      給黃銘傑，因為毒品都是黃銘傑的，不是我的等語。辯護
      人則為被告辯護稱：整個案件只有黃銘傑的證述及通聯譯
      文，黃銘傑歷次證述內容都不一樣；再者，黃銘傑於另案
      陳述毒品來源時，完全沒有提到是跟被告購買的，由此可
      知，黃銘傑與被告並不是上下游購買毒品關係，否則不會
      沒有提到被告，黃銘傑知道被告的毒品是她男友的，根本
      不需要向被告購買毒品。小乖也是因為黃銘傑的引薦被告
      才會認識，故黃銘傑可以向小乖購買，怎麼可能還要透過
      被告向小乖購買毒品後再向被告購買，顯見本件是黃銘傑
      與被告有糾紛才為不實的證述等語。
（二）經查：
   1、被告為張○○之同居女友，並於如附表一編號1、2所示之時
      間，持用甲手機與黃銘傑分別聯絡如附表一編號1、2所示
      之內容，而警方於107年6月13日，持原審法院核發之107
      年度聲搜字第347號搜索票，至被告居住之雲林縣○○鄉○○
      路000號實施搜索，並扣得甲手機1支等情，業據被告於偵
      查、原審及本院審理中供承在卷（見他字卷第122頁反面
      、原審卷一第190至192頁、原審卷二第397頁、本院卷第1
      31頁），核與證人黃銘傑於偵查及原審審理中（見偵卷第
      129頁、原審卷二第423、424頁）、張○○於原審審理中（
      見原審卷二第397頁）具結證述之內容相符，並有如附表
      二編號1、2所示之通訊監察譯文、通訊監察書（出處詳附
      表二編號1、2「備考」欄所載）、原審法院107年度聲搜
      字第347號搜索票、彰化縣警察局107年6月13日搜索扣押
      筆錄、扣押物品目錄表（見他字卷第97至100頁）、黃銘
      傑持用之乙手機之基地台位置資料（見原審卷二第499至5
      14頁）附卷足憑，及甲手機1支（搭配門號0000000000號S
      IM卡1張；108年度保管檢字第138號《3-2》扣押物品清單，
      見原審卷一第337頁）扣案可證，此部分之事實，首堪認
      定。
   2、關於被告如於附表一編號1、2所載之時、地，分別販賣新
      臺幣（下同）1,000元之甲基安非他命給黃銘傑等情，業
      據證人黃銘傑證述如下：
　 （1）業據證人黃銘傑於偵查中具結證稱：我對如附表一編號
        1所示之通訊監察譯文有印象，是被告沒有錢，想要向
        我借錢，所以被告拿1包甲基安非他命來向我換現金，
        我有給被告1,000元等語（見偵卷第129頁）；另於原審
        審理中具結證稱：被告打電話給我要賣我毒品，會說「
        弟，你是不是要拿錢還我」，大概就是這個意思，附表
        二編號1①之譯文中「一千元借我一下」，是在說甲基安
        非他命的事，「一千元」是講購買的量，意思是要我拿
        1,000元給她，她要賣甲基安非他命給我，我這次拿錢
        給被告，跟被告交換甲基安非他命，她有給我甲基安非
        他命等語（見原審卷二第422、423、433頁）；復於本
        院前審審理中具結證稱：（你說張翠蓮欠你2,000元，
        與購毒有無關係？）沒有關係。借貸歸借貸，買賣毒品
        歸買賣毒品。（這2,000元是在有買賣毒品關係之前還
        是之後？）我記得是先跟她買毒品，之後才有借貸的事
        情。（本件兩件張翠蓮被判有罪的部分是在107年4月11
        日、107年4月26日，這二則通聯譯文中張翠蓮有提到「
        1000元借我一下」，是何意？）應該是跟她買毒品。我
        現在想起來，在借貸那2,000元時，是我去張翠蓮家找
        張○○時，這不是預先說好的，是到他家之後，張翠蓮才
        跟我說有無2,000元可以借她，這與通聯無關，通聯紀
        錄不會有這個內容。(107年4月11日那天，張翠蓮：「
        我跟你講，我去竹山回來了，來，一千元借我一下。」
        ，你：「啥」，張翠蓮：「我要跟你借一千元，有沒有
        辦法？」，這是何意？）她去竹山回來，應該是拿藥回
        來，確定她那邊有毒品，叫我拿一千元過去買毒品的樣
        子，就是要賣毒品給我的意思。（「借我一下」是指她
        那邊有毒品要賣給你？）是。她有時講話有點語無倫次
        的，與她不熟的人也聽不懂她在講什麼，就是「弟仔你
        那邊有一千元嗎，先借我一下」，意思就是她那邊有一
        千元的東西。（這通譯文有二種解釋，一種是：你那邊
        有無一千元的毒品給她，另一種是：她那邊有一千元的
        毒品要賣給你，你如何分辨這種就是她那邊有一千元的
        毒品要賣給你？）是她主動找我的。（你怎麼區分的？
        「一千元借我一下」有可能是她要向你買一千元的毒品
        ？）後面交易就是我拿1000元給她，她拿毒品給我等語
        （見本院前審卷第264至265頁）明確。
　 （2）關於被告於如附表一編號2所示之時、地，販賣1,000元
        之甲基安非他命給黃銘傑一節，亦據證人黃銘傑於偵查
        中具結證稱：我對如附表一編號2所示之通訊監察譯文
        有印象，我本來是要向張○○買毒品，後來張○○不見了，
        我就打電話給被告，因為我知道被告那裡也會有毒品，
        之後我到張○○住處找被告，我拿1,000元給被告，被告
        則給我1包甲基安非他命（見偵卷第129頁）；於原審審
        理時具結證稱：附表二編號2①之譯文是我要跟被告拿藥
        ，我在電話中跟被告說「我要拿ㄧ千還你，你不是要跟
        我借ㄧ千元」，是我本來要跟張○○買毒品，但我跟他跟
        到不見了，所以就折返到張○○住處打電話給被告，而所
        謂「借ㄧ千元」的意思是要買甲基安非他命，我這次有
        跟被告買到甲基安非他命（見原審卷二第423、435、43
        6頁）等語甚詳，而肯認有於如附表一編號2所載之時、
        地，向被告購得1,000元之甲基安非他命，並如就附表
        二編號2所示之通訊監察譯文所代表之真實意涵、為何
        電聯被告之緣由及雙方碰面後之毒品交易過程，均為一
        致且明確之證述。
 　3、被告如附表一編號1、2所示之販賣第二級毒品犯行，除證
      人黃銘傑之證述外，另有以下補強證據：
   （1）觀之如附表二編號1①所示之通訊監察譯文，被告首先向
        黃銘傑表示「我跟你講，我去竹山回來了，來，一千元
        借我一下」、「我要跟你借一千元啦，有沒有辦法」，
        黃銘傑則應允稱「好啦，知啦，現在喔」，之後被告與
        黃銘傑即開始討論見面地點，起初被告提議要去「阿原
        那邊」，但為黃銘傑否決，並要被告至其住處，而稱「
        來我家，我家沒人」，被告向黃銘傑確認其住處所在地
        後，即表示「我打電話給你，你再出來」，黃銘傑則回
        應「好啦」，可見雙方對於相約在黃銘傑住處見面已達
        成合致。此段通話中，被告與黃銘傑約定見面之目的，
        雖語稱「借一千元」，本屬稀鬆平常且合法之事，但雙
        方就此事卻十分慎重，針對見面之地點並特別挑選無人
        所在之處，此觀黃銘傑否決被告原先提議之「阿原那邊
        」，除稱「不要去那，他那裡很辣」，甚至表示「來我
        家，我家沒人」，而強調自己家沒有人，即可見一斑，
        若被告電聯黃銘傑之目的確實係為了借錢，黃銘傑實無
        需就見面地點多所考慮，並刻意挑選無他人所在之自己
        住處，此情適與毒品交易之當事人會盡量選擇無他人在
        場之地點進行交易，以免交易毒品一事遭他人發現之常
        態相符，顯見被告所謂「借一千元」實際上即是交易毒
        品之暗語，而與黃銘傑前開證稱「一千元借我一下」，
        意指交易甲基安非他命一事，「一千元」是指購買的量
        一語，並無出入，自可補強黃銘傑前揭證詞之憑信性，
        足以認定被告在此通通聯中，已就「雙方在黃銘傑住處
        碰面，並販賣1,000元甲基安非他命給黃銘傑」一節，
        與黃銘傑達成合意。之後被告致電黃銘傑稱「你出來」
        ，黃銘傑則回應「好，馬上下去，你有看到外面停ㄧ臺
        豐田汽車廂型車，在那等我」（詳附表二編號1②所示）
        ，可見被告已抵達黃銘傑住處，黃銘傑則要被告在其住
        處外面之汽車等候，另黃銘傑於原審審理中證稱：「豐
        田汽車廂型車」是我的車，我要被告在豐田汽車廂型車
        那邊等我（見原審卷二第433、434頁），核與上開通譯
        文之內容一致，足以採信，堪認被告於附表一編號1所
        示之時、地，販賣1,000元之甲基安非他命給黃銘傑一
        節，確與事實相符。
   （2）再觀之如附表二編號2①所示之通訊監察譯文，黃銘傑主
        動致電被告，並稱「你老公跟到不見了」，隨後又稱「
        我要拿ㄧ千還你，你不是要跟我借ㄧ千元」、「你不是要
        借一千元」，自形式上觀之，雖係黃銘傑欲與被告商討
        金錢借貸事宜，然此事與張○○無涉，黃銘傑尚無必要對
        被告特別提及「你老公跟到不見」，則黃銘傑電聯被告
        之目的，真意應非在商討借款或還款1千元之事；再者
        ，黃銘傑一開始稱要拿1,000元還被告，後又改問被告
        不是要借1,000元，說詞反覆，且前後語意完全相反，
        更難認其等上開通話確與金錢借貸事宜有關。又黃銘傑
        無從知悉被告有金錢上之需求，若被告需要向黃銘傑借
        貸，應係由被告主動去電黃銘傑，而無由黃銘傑主動致
        電被告，並詢問被告「你不是要跟我借ㄧ千元」、「你
        不是要借一千元」之理，足認黃銘傑向被告稱「我要拿
        ㄧ千還你，你不是要跟我借ㄧ千元」、「你不是要借一千
        元」，與金錢借貸一事無涉。再參酌黃銘傑之前於107
        年4月11日與被告之通話內容所提及之「借一千元」實
        際上即是交易毒品之暗語，業如前述，可認此次（107
        年4月26日）雙方通話中所提及之「借一千元」、「還
        一千元」亦實為黃銘傑要向被告購買1,000元之甲基安
        非他命之暗語，並可作為黃銘傑前揭「其與被告間係以
        『借錢』、『還錢』作為甲基安非他命之交易暗語，此段對
        話係其本要向被告之同居男友張○○購買甲基安非他命，
        只是跟丟人，所以改向被告購買」證述之補強。又被告
        就黃銘傑所詢之事則應允之，並稱「哦，對對，真的要
        借我哦」，可徵被告就黃銘傑所詢已經同意，而就販賣
        1,000元之甲基安非他命給黃銘傑一事，雙方已達成合
        意，甚為明確。之後黃銘傑詢問被告在何處，被告則回
        稱「在他家」，並由黃銘傑再次與被告確認，之後過約
        20餘分鐘，黃銘傑再電聯被告如附表二編號2②所示之內
        容，並稱「到了」，足以證明黃銘傑確有前往與被告見
        面，則黃銘傑證稱其與被告通聯如附表二編號2所示之
        內容後，有前往雲林縣○○鄉○○村○○路000號之張○○住處
        與被告碰面，並交易1,000元之甲基安非他命。
   （3）按購買毒品者稱其係向某人購買毒品之供述，固須補強
        證據以擔保其供述之真實性；但此所謂補強證據，並非
        以證明犯罪構成要件之全部事實為必要，倘得以佐證購
        買毒品者之證言非屬虛構，能予保障所陳述事實之真實
        性，即已充足，且得據以佐證者，雖非直接可以推斷該
        被告之犯罪，但以此項證據與購買毒品者之陳述為綜合
        判斷，若足以認定犯罪事實者，仍不得謂非補強證據。
        又一般合法物品之交易，買賣雙方於電話聯繫之間，固
        會就標的物、價金、交付方式等事項為約定；然有關毒
        品之交易，誠難期待買賣雙方以同樣標準為聯繫，尤其
        ，在現行通訊監察制度之下，若於通話間言明具體之標
        的物或以暗語代之，無異自曝於被查獲之風險中。再者
        ，關於毒品之買賣，其以電話聯繫交易者，買賣雙方多
        係相識之人，其等或僅粗略表明見面時、地，甚或僅以
        電話鈴聲加上來電顯示作為提醒即已足。於此情形，更
        應詳予究明其等通聯之情形及通話內容之真意，以判斷
        可否採為買賣雙方所供述交易情節之佐證，始符一般社
        會大眾認知之經驗法則與論理法則。如附表二編號1所
        示之通訊監察譯文，固未提及毒品種類及毒品交易之事
        ，但證人黃銘傑於第一審、本院前審已明確證述：以「
        1千元借我一下」是向被告購買甲基安非他命之暗語，1
        千元是指購買的數量等語（見原審卷二第423頁、本院
        前審卷第264至265頁），再對照譯文中黃銘傑就見面地
        點多所考量，先是對「阿原那邊」有疑慮，而挑選無其
        他人之自己住處，因被告不知黃銘傑住處地點，改為「
        阿三家」，此情適與毒品交易之當事人會盡量選擇無他
        人在場之地點進行交易，以免人多嘴雜，致犯罪情事曝
        光之常態相符，如係單純借款之事，又何需一再刻意挑
        選見面地點。再如附表二編號2所示之通訊監察譯文，
        黃銘傑以電話聯絡被告稱「你老公跟到不見了」、「我
        要拿1千還你，你不是要跟我借1千元」，被告回稱「聽
        不懂」，黃銘傑再稱「你不是要借1千元」。在譯文中
        ，黃銘傑提及「借1千元」之毒品買賣暗語，與前述之
        證述相符；又「我要拿1千元還你」與「你不是要借1千
        元」兩者出借人不同，語意完全相反，上開譯文應非單
        純相約見面或僅係借款1千元之事而已，始符一般社會
        大眾認知之經驗、論理法則，益見證人黃銘傑之上開陳
        述，並非無據。
   （4）又參酌被告於本院前審109年3月4日準備程序期日，亦
        就107年4月11日販賣第二級毒品犯行部分供承：「我承
        認我有拿甲基安非他命給黃銘傑，我沒有跟他收錢，他
        說要欠著，欠我1000元，所以我才沒有承認我販毒。…
        。我是在黃銘傑的家附近拿甲基安非他命給他，他說要
        欠我1000元，日期是107年4月11日晚間這次。…」、「
        但是我沒有向他收錢，我知道我錯了，我不應該這麼做
        。我要承認原審判決（按：即第一審判決）附表編號一
        的犯行」、「那這樣罪多重？」，經受命法官告知「七
        年以上有期徒刑」，被告才改口稱：「那這樣我不要承
        認犯罪，我並沒有收到錢」等語（見本院前審卷第202
        至203頁），被告上開供述核與黃銘傑之前開證言相符
        ，亦足以佐證證人黃銘傑相關證述確屬真正。
   （5）查證人黃銘傑於偵查、原審及本院前審審理中均一致明
        確證稱其於107年4月11日22時37分後之某時、107年4月
        26日15時53分後之某時，分別在自己、張○○住處，向被
        告購得價額1千元之甲基安非他命，業如前述，其上開
        證詞，自形式上觀之，並無瑕疵可指。又證人黃銘傑被
        訴於107年5月8日介紹被告向綽號「小乖」之男子購買
        甲基安非他命，及於同年5月11日轉讓甲基安非他命予
        被告，涉犯幫助施用第二級毒品、轉讓禁藥罪，業經臺
        灣臺南地方法院判處罪刑確定，有該院108年度訴字第2
        1號判決可憑。且證人黃銘傑之上開幫助施用第二級毒
        品、轉讓禁藥等犯行，係發生在本件被告被訴販賣甲基
        安非他命犯行之後，而在認識並均有毒品需求者之間，
        彼此因一時之需求而互通有無，或販賣或轉讓或幫助施
        用，本即為常見之情形，自不得僅以黃銘傑有更多之毒
        品交易管道，或者有其他提供毒品予被告之行為，而認
        黃銘傑之證述不足採。　　 
（三）毒品交易向為政府查禁森嚴且重罰不予寬貸之犯罪行為，
      衡諸常情，倘非有利可圖，持有毒品之人當無輕易將所持
      有之毒品任意轉售他人，甘冒再次向他人購買時，遭查獲
      移送法辦之危險之理；而海洛因及甲基安非他命等毒品既
      經政府公告列管，未經許可不得持有、販售，自無一定之
      市場行情或公定價格，是各次買賣之價格，當亦有所差異
      ，或隨供需雙方之資力、關係之深淺、需求之數量、貨源
      之充裕與否、販賣者對於資金之需求程度，以及政府查緝
      之態度，為各種不同之風險評估，而為機動性之調整，是
      其價格標準，自非一成不變，且販賣者從各種「價差」、
      「量差」或「純度」謀取利潤方式，亦有差異，然其所圖
      利益之非法販賣行為目的，則屬相同，並無二致。因此，
      販賣利得，除經被告坦承或其價量至臻明確外，確實難以
      究其原委，從而，舉凡有償交易，除足反證其確另基於某
      種非圖利本意之關係外，通常尚難因無法查悉其買進、賣
      出之差價，而諉無營利之意思，或阻卻販賣犯行之追訴。
      經查，被告為張○○之同居女友，黃銘傑則僅有幫忙張○○工
      作，據證人張○○於原審審理中證述明確（見原審卷二第40
      3至405頁），可見被告與黃銘傑間沒有特殊交情，衡情被
      告自無可能平白贈送價格菲薄之甲基安非他命給黃銘傑施
      用，則被告於如附表一編號1、2所示之時、地，將甲基安
      非他命交付給黃銘傑，並自黃銘傑處取得1,000元，其應
      有從中賺取價差或量差，方與常情相符，堪信被告於如附
      表一編號1、2所示之時、地，交付甲基安非他命給黃銘傑
      之行為，主觀上應具有營利之意圖甚明。
（四）被告之辯解及辯護人之辯護意旨不可採之理由：
   1、被告於本院審理中固供稱：我有與黃銘傑為附表二編號1
      、2所示之通話，有於通話後，與黃銘傑見面，兩次都是
      黃銘傑拿甲基安非他命給我，我沒有拿甲基安非他命給他
      ，我沒有跟他收錢。對於109年3月4日於109年度上訴字第
      202號案件準備程序筆錄之記載，我想想事實兩次我都有
      跟黃銘傑見面，都是黃銘傑拿甲基安非他命給我的。但其
      後改稱：只有見面一次，107年4月11日這次有通電話，之
      後有見面，他有拿甲基安非他命給我，我有拿錢給他，我
      拿1千元給他。107年4月26日這次有通電話，沒有見面，
      他也沒有拿毒品給我，只有通電話而已等語（見本院卷第
      131頁)。足見被告於本院審理中雖辯稱係黃銘傑販賣毒品
      給伊，但亦肯認其與黃銘傑見面時有交付毒品、金錢1千
      元之事實，只是對象互易而已，然參酌前揭通訊監察譯文
      之內容，被告應是想要取得金錢之一方，故其辯稱是其拿
      1千元給黃銘傑，顯然有違情理，應以黃銘傑證述其交付1
      千元給被告較為合理且可信。
   2、辯護人之辯護意旨固主張：（1）整個案件只有黃銘傑的
      證述及通聯譯文，黃銘傑歷次證述內容都不一樣；（2）
      黃銘傑於另案陳述毒品來源時，完全沒有提到是跟被告購
      買的，由此可知，黃銘傑與被告並不是上下游購買毒品關
      係，否則不會沒有提到被告，黃銘傑知道被告的毒品是她
      男友的，根本不需要向被告購買毒品。小乖也是因為黃銘
      傑的引薦被告才會認識，故黃銘傑可以向小乖購買，怎麼
      可能還要透過被告向小乖購買毒品後再向被告購買，顯見
      本件是黃銘傑與被告有糾紛才為不實的證述等語。然查：
　   (1)依前所述，證人黃銘傑就被告於如附表一編號1、2所示
        之時、地，將甲基安非他命交付給黃銘傑，並自黃銘傑
        處取得1,000元之事實，始終供述一致。辯護人所指證
        人黃銘傑證述不一致之處，除黃銘傑曾就交易金額陳述
        為500元（但此部分與黃銘傑歷次之證述及被告於本院
        前審所述不同，應屬誤記而非故為不實陳述）外，其餘
        均為無關上開交易情形之細節，經核並不影響證人黃銘
        傑證述之真實性。
　   (2)就黃銘傑與被告有糾紛一節，業據黃銘傑於本院前審審
        理中證述並無此事（見本院前審卷第255、263頁），故
        此部分應僅為被告之片面主張。又張○○有施用甲基安非
        他命之情形，為張○○所不否認（見原審卷二第404頁）
        ，且警察於107年6月13日至被告與張○○同居之雲林縣○○
        鄉○○村○○路000號執行搜索，並扣得張○○所有之甲基安
        非他命1包，業如前述，再佐以張○○有因施用第二級毒
        品，經法院裁定送觀察、勒戒及強制戒治之前案紀錄（
        見原審卷二第383頁），足認張○○確實因有施用甲基安
        非他命之需求，而持有甲基安非他命。至於張○○於原審
        審理時雖證稱其外出時都會把毒品藏好，其確定被告找
        不到毒品（見原審卷二第404頁），但被告曾施用張○○
        未藏好之甲基安非他命，則據被告自承稱：有一次我在
        曬衣服，看到張○○沒有把甲基安非他命收好，而是放在
        桌上，我就拿來吸（見原審卷二第399、401頁），是張
        ○○所持有之甲基安非他命，並非如其所稱之確實藏在被
        告找不到之處。且毒品品質之優劣，每人之主觀標準不
        一，從而，黃銘傑證稱：被告覺得張○○的毒品品質不好
        ，所以會拿張○○的毒品來跟我換錢，之後再拿錢去跟別
        人拿毒品等語（見原審卷二第429、430、486、487頁）
        ，尚非無稽，自不得僅憑張○○之證詞，即認定被告不可
        能自張○○處取得甲基安非他命，進而賣給黃銘傑。另被
        告於原審所辯黃銘傑於如附表二編號2所載之時間有去
        張○○家，找的對象是張○○，其在二樓看電視，未與黃銘
        傑接觸，沒有販賣甲基安非他命給黃銘傑云云，惟此一
        辯解不僅與黃銘傑之證述不符，另稽之如附表二編號2
        所示通訊監察譯文之對話內容，黃銘傑一開始即向被告
        表明跟丟張○○，之後的對話均未涉及張○○，反而都表示
        要與被告見面進行交易，被告也表明其在張○○住處，黃
        銘傑抵達張○○住處後，也是通知被告其已抵達，而非通
        知張○○，足以認定黃銘傑此次相約見面的對象為被告，
        並非如被告所辯之張○○。
　   (3)至於黃銘傑於另案雖未供述其毒品來源為被告，然購買
        毒品者不願供出一部或全部之毒品來源之情形，所在多
        有，黃銘傑於另案未供出被告為其毒品來源，或因其於
        另案並不想供出被告，或因其並非經常向被告購買毒品
        、被告非其主要毒品來源所致，原因多端。而黃銘傑之
        證述可資採信，業如前述，尚無從僅以黃銘傑於另案並
        未供出被告，即認證人黃銘傑之證述非屬真正。是被告
        及辯護人上開所辯，均無可採。
（五）綜上所述，本案事證明確，被告如附表一編號1、2所示之
      販賣第二級毒品犯行，均堪認定，應依法論科。
二、論罪部分及刑罰加重事由：
（一）按行為後法律有變更者，適用行為時之法律。但行為後之
      法律有利於行為人者，適用最有利於行為人之法律，刑法
      第2條第1項定有明文。查被告為如附表一編號1、2所示之
      行為後，毒品危害防制條例第4條第2項業於109年1月15日
      修正公布，並自109年7月15日生效施行。經比較新舊法，
      修正後毒品危害防制條例第4條第2項規定並未更動製造、
      運輸、販賣第二級毒品罪之構成要件及刑種，惟得科處有
      期徒刑之法定刑上限，從7年以上有期徒刑加重為10年以
      上有期徒刑，且將得併科罰金刑之上限從新臺幣1千萬元
      ，提高為新臺幣1千5百萬元，經比較修正前、後法結果，
      修正後之毒品危害防制條例第4條第2項之規定並未較有利
      於被告，是依刑法第2條第1項前段之規定，就此部分自應
      適用修正前毒品危害防制條例第4條第2項之規定。
（二）核被告就附表一編號1、2所為，均係犯修正前毒品危害防
      制條例第4條第2項之販賣第二級毒品罪。被告持有第二級
      毒品之低度行為，為販賣第二級毒品之高度行為所吸收，
      不另論持有毒品之罪。被告就其所犯上開2罪間，犯意有
      別，犯罪時間有所區隔，行為互殊，應予分論併罰。
（三）被告前因施用毒品案件，經臺灣南投地方法院以104年度
      投簡字第569號判決判處有期徒刑3月確定，並於105年3月
      8日易科罰金執行完畢一節，有臺灣高等法院被告前案紀
      錄表附卷可稽。而依司法院釋字第775號解釋的解釋文及
      理由意旨，係指構成累犯者，不分情節，一律加重最低本
      刑，於不符合刑法第59條所定要件之情形下，致生行為人
      所受之刑罰超過其所應負擔罪責之個案，不符罪刑相當原
      則、比例原則，於此範圍內，在刑法第47條第1項修正前
      ，為避免發生上述罪刑不相當的情形，法院就該個案應裁
      量是否加重最低本刑；依此，該解釋係指個案應量處最低
      法定刑、又無法適用刑法第59條規定減輕之情形，法院應
      依此解釋意旨裁量不予加重最低本刑，查本件被告前案所
      犯為施用毒品罪，雖非重罪，且與本件販賣毒品案件之罪
      質尚有不同，然被告前犯施用毒品罪之輕罪執行完畢甫2
      年後，陸續再犯本件法定刑為無期徒刑或7年以上有期徒
      刑之販賣第二級毒品重罪，可見其對前案之刑罰反應薄弱
      。且被告販賣毒品之次數非單一，其因此造成毒品擴散，
      對社會治安潛在之影響不輕，犯罪具相當惡性，因此，由
      上述各情觀之，被告對刑罰反應應屬薄弱，且具相當惡性
      ，並無不宜依累犯規定加重其刑之情事。而本院亦已於言
      詞辯論期日進行是否構成累犯之調查，及對被告為前科訊
      問、科刑資料調查，被告、辯護人及檢察官亦就科刑範圍
      表示意見（見本院卷第164至165頁）。綜上，被告前受有
      期徒刑執行完畢後，5年以內故意再犯本件有期徒刑以上
      之罪，為累犯，除所犯法定刑無期徒刑部分不得加重外，
      其餘應依刑法第47條第1項累犯規定，加重其最低本刑。
三、撤銷改判之理由及量刑
（一）撤銷改判之理由：
　 1、原判決以被告犯如附表一編號1、2所示販賣第二級毒品罪
      之事證明確，予以論罪科刑，固非無見，惟原審判決漏未
      審酌被告此部分犯行應構成累犯，於被告所犯各罪主文欄
      未諭知累犯，亦未依累犯規定加重其刑，其適用法則自有
      未當。再原審雖未及就毒品危害防制條例第4條第2項修正
      為新舊法比較，惟判決結果既無二致，於判決結果無影響
      ，無撤銷必要，此部分由本院逕為補充即可，並非本院撤
      銷原判決之理由，附此敘明。
　 2、被告上訴否認犯罪，固無理由，業如前述，惟原審已有漏未審酌應依累犯加重其刑之適用法則不當之處，自應由本院將原判決關於被告有罪部分之罪刑及定應執行刑部分均撤銷改判，且無刑事訴訟法第370條不利益變更禁止原則之適用。
（二）量刑：
　　  爰以行為人之責任為基礎，審酌被告本身亦深陷毒害，當知毒品戕害人體身心健康之鉅，亦應深知販賣毒品行為，為政府嚴厲查禁之舉，竟仍分別為如附表一編號1、2所示之各次販賣第二級毒品犯行，危害社會治安和善良秩序匪淺，所為實應予以嚴懲，且被告犯後始終否認犯行，犯後態度難謂良好，惟念及被告販賣甲基安非他命之數量並非甚鉅，對象僅有1人，獲利非多，其惡性較諸大量、長期散播毒品之大毒梟為輕，兼衡其於原審自陳為國中畢業之智識程度，現已離婚，無子女，目前家中尚有母親、兄弟姐妹，入監前是擔任看護，1 日收入約1,000 元等一切情狀，分別量處如附表一編號1、2「本院判決」欄所示之刑，並定其應執行刑如主文第2項所示，以資懲儆。
四、上訴駁回之理由
（一）按刑法沒收新制將沒收重新定性為刑罰及保安處分以外之
      法律效果，具有獨立性，而非刑罰（從刑）。修正後刑法
      基於沒收具備獨立性，亦規定得由檢察官另聲請法院為單
      獨沒收之宣告，因而在訴訟程序，沒收得與罪刑區分，非
      從屬於主刑。又對於本案之判決提起上訴者，其效力及於
      相關之沒收判決；對於沒收之判決提起上訴者，其效力不
      及於本案判決，刑事訴訟法第455條之27第1項定有明文。
      本案被告係就原判決上開有關罪刑部分提起上訴，其效力
      仍應及於沒收部分。
（二）關於沒收部分，原判決理由業已敘明：（1）被告所有且據扣案之甲手機1支（搭配門號0000000000號SIM卡1張），係被告分別用以聯繫其如附表一編號1、2所示之販賣第二級毒品罪所用之物，不問是否屬於犯罪行為人與否，應依毒品危害防制條例第19條第1項規定，各宣告沒收之。（2）被告就附表一編號1、2所為之販賣甲基安非他命犯行所得之財物，均應依刑法第38條之1第1項前段、第3項規定宣告沒收之，並於全部或一部不能沒收或不宜執行沒收時，追徵其價額。經核以上認定及沒收（追徵）之諭知並無違誤，是被告此部分上訴並無理由，應予駁回。
據上論斷，應依刑事訴訟法第368條、第369條第1項前段、第364
條、第299條第1項前段，修正前毒品危害防制條例第4條第2項，
刑法第11條前段、第2條第1項前段、第47條第1項、第51條第5款
，判決如主文。
本案經臺灣雲林地方檢察署檢察官黃立夫提起公訴，臺灣高等檢
察署臺南檢察分署檢察官李宛凌到庭執行職務。
中　　華　　民　　國　　110 　年　　9 　　月　　15　　日
                  刑事第四庭    審判長法  官  郭玫利
                                      法  官  林臻嫺
                                      法  官  曾子珍
以上正本證明與原本無異。
如不服本判決應於收受送達後20日內向本院提出上訴書狀，其未
敘述上訴理由者，並得於提起上訴後20日內向本院補提理由書（
均須按他造當事人之人數附繕本）「切勿逕送上級法院」。
　　　　　　　　　　　　　　　　　　　書記官  李淑惠　　　　
中　　華　　民　　國　　110 　年　　9 　　月　　15　　日
附錄本案論罪科刑法條：
修正前毒品危害防制條例第4條第2項
製造、運輸、販賣第二級毒品者，處無期徒刑或7年以上有期徒
刑，得併科新臺幣1千萬元以下罰金。
　
附表一：交易明細及原審判決
編號     交易方式 通話時間、內容 交易時間 交易地點 毒品數量、金額（新臺幣） 原判決判處之 罪名、宣告刑、沒收及沒收銷燬 本院判決 1 張翠蓮持用甲手機與黃銘傑以右揭通話聯絡後，由張翠蓮於右揭時間、地點，將第二級毒品甲基安非他命1包交付給黃銘傑，黃銘傑則交付1,000元給張翠蓮，張翠蓮即以之方式，販賣甲基安非他命給黃銘傑而完成交易。 詳附表二編號1所示 107年4月11日晚間10時37分後某時許 雲林縣○○鄉○○村○○街00號之黃銘傑住處 1,000元之甲基安非他命1包。 張翠蓮販賣第二級毒品，處有期徒刑柒年捌月。  張翠蓮販賣第二級毒品，累犯，處有期徒刑柒年玖月。       扣案之INHON廠牌手機壹支（搭配門號0○0○○○0○○○號SIM卡壹張），沒收之。未扣案之犯罪所得新臺幣壹仟元，沒收之，於全部或一部不能沒收或不宜執行沒收時，追徵其價額。 上訴駁回。 2 張翠蓮持用甲手機與黃銘傑以右揭通話聯絡後，由張翠蓮於右揭時間、地點，將第二級毒品甲基安非他命1包交付給黃銘傑，黃銘傑則交付1,000元給張翠蓮，張翠蓮即以之方式，販賣甲基安非他命給黃銘傑而完成交易。 詳附表二編號2所示 107年4月26日下午3時53分後某時許 雲林縣○○鄉○○村○○路000號之張○○住處 1,000元之甲基安非他命1包。 張翠蓮販賣第二級毒品，處有期徒刑柒年捌月。 張翠蓮販賣第二級毒品，累犯，處有期徒刑柒年玖月。       扣案之INHON廠牌手機壹支（搭配門號0○0○○○0○○○號SIM卡壹張），沒收之。未扣案之犯罪所得新臺幣壹仟元，沒收之，於全部或一部不能沒收或不宜執行沒收時，追徵其價額。 上訴駁回 
附表二：通訊監察譯文
編號  時      間     通 訊 監 察 譯 文 內 容   備      考  １ ①107年4月11日22時29分 Ａ：0000-000000（黃銘傑）      　　↑ Ｂ：0000-000000（張翠蓮） ①佐證本判決附表一編號1 之犯罪事實（即檢察官起訴書犯罪事實欄ㄧ、部分） ②通訊監察譯文出處：見偵卷第65頁 ③107 年度聲監續字第329 號通訊監察書（見警卷第26頁正反面） ④基地台位置： ⑴雲林縣○○鄉○○○○段000000000地號 ⑵雲林縣○○鄉○○路0號4樓頂   Ｂ：我跟你講，我去竹山回來了，來，一千元借我一下。 Ａ：啥。 Ｂ：我要跟你借一千元啦，有沒有辦法。 Ａ：好啦，知啦，現在喔。 Ｂ：要在那邊相等。 Ａ：我那知道你要在那邊。 Ｂ：阿原那邊。 Ａ：不要去那，他那裡很辣。 Ｂ：那不然要去那裡。 Ａ：來我家，我家沒人。 Ｂ：我不知道你家在那。 Ａ：阿三家你知道吧。 Ｂ：阿三哥。 Ａ：嘿啦。 Ｂ：我打電話給你，你再出來。 Ａ：好啦。   ②107年4月11日22時37分 Ａ：0000-000000（黃銘傑） 　    　↑ Ｂ：0000-000000（張翠蓮）    Ａ：喂。 Ｂ：你出來。 Ａ：好，馬上下去，你有看到外面停ㄧ臺豐田汽車廂型車，在那等我。   ２ ①107年4月26日15時29分 Ａ：0000-000000（黃銘傑） 　    　↓ Ｂ：0000-000000（張翠蓮） ①佐證本判決附表一編號2 之犯罪事實（即檢察官起訴書犯罪事實欄ㄧ、部分） ②通訊監察譯文出處：見偵卷第67頁 ③107 年度聲監續字第329 號通訊監察書（見警卷第26頁正反面） ④基地台位置： ⑴雲林縣○○鄉○○路000號 ⑵雲林縣○○鄉○○路000號   Ａ：喂，我阿傑。 Ｂ：誰。 Ａ：我做師公那個。 Ｂ：哦。 Ａ：你老公跟到不見了… Ａ：我要拿ㄧ千還你，你不是要跟我借ㄧ千元。 Ｂ：聽不懂。 Ａ：你不是要借一千元。 Ｂ：哦，對對，真的要借我哦。 Ａ：你在那。 Ｂ：在他家。 Ａ：他家。 Ｂ：yes。   ②107年4月26日15時53分 Ａ：0000-000000（黃銘傑）     　　↓ Ｂ：0000-000000（張翠蓮）    Ａ：到了。  

本判決引用之卷證目錄：
1、【警卷】彰化縣警察局田中分局田警分偵字第1070013287號 
            卷
2、【偵卷】臺灣雲林地方檢察署107年度偵字第4127號卷
3、【他字卷】臺灣雲林地方檢察署107年度他字第76號卷
4、【原審卷一】臺灣雲林地方法院108年度訴字第21號卷(卷一)
5、【原審卷二】臺灣雲林地方法院108年度訴字第21號卷(卷二)
6、【本院前審卷】本院109年度上訴字第202號卷
7、【本院卷】本院110度上更一字第30號卷